【裁判字號】    98,訴,156
【裁判日期】    980813
【裁判案由】    搶奪
【裁判全文】
臺灣板橋地方法院刑事判決               98年度訴字第156號
公  訴  人  臺灣板橋地方法院檢察署檢察官
被      告  丙○○
上列被告因搶奪案件，經檢察官提起公訴（97年度偵字第30283
號），本院判決如下：
    主  文
丙○○無罪。
    理  由
一、公訴意旨略以：被告丙○○意圖為自己不法之所有，於民國
    97年10月12日22時許，頭戴安全帽，騎乘機車，在臺北縣板
    橋市○○○街37巷內，尾隨騎乘機車於該巷內之告訴人甲○○，趁告訴人不及防備之際，猝然自告訴人之後方口袋內出
    手搶奪其手機1 支（序號：000000000000000 號，下稱本案
    手機），並於得手後旋即騎車逃離現場。嗣被告以歸還本案
    手機為由，邀約告訴人談判，經警於97年10月21日21時30分
    許，於臺北縣樹林市○○路與育英街口當場逮捕被告，始悉
    上情。因認被告涉犯刑法第325 條第1 項之搶奪罪嫌云云。
二、按犯罪事實應依證據認定之，無證據不得認定其犯罪事實；
    不能證明被告犯罪者，應諭知無罪之判決，刑事訴訟法第15
    4 條第2 項、第301 條第1 項分別定有明文。次按事實之認
    定，應憑證據，如未能發現相當證據，或證據不足以證明，
    自不能以推測或擬制之方法，為裁判基礎；且認定犯罪事實
    ，所憑之證據，無論直接或間接證據，其為訴訟上之證明，
    須於通常一般之人均不致有所懷疑，而得確信其為真實之程
    度者，始得據之為有罪之認定，倘其證明尚未達到此一程度
    ，而有合理性懷疑之存在時，即無從為有罪之認定，分別有
    最高法院40年台上字第86號、76年台上字第4986號判例可資
    參酌。再告訴人之告訴，本以使被告受刑事訴追為目的，故
    其陳述是否與事實相符，自應調查其他證據，以資審認，苟
    其所為攻擊之詞，尚有瑕疵，則在此瑕疵未予究明以前，即
    不能遽採為斷罪之基礎（最高法院69年度台上字第1531號判
    決意旨參照）。
三、公訴意旨認被告丙○○涉犯刑法第325 條第1 項之搶奪罪嫌
    ，無非係以被告本身之供述、告訴人甲○○於警詢及檢察官
    訊問時之指訴、證人乙○○○於檢察官訊問時之證述、扣押
    物品目錄表、贓物認領保管單、照片等為其主要論據。訊據
    被告固坦承告訴人所有之本案手機於97年10月間曾在伊持有
    管領中之情不諱，然堅決否認有何搶奪犯行，辯稱：伊與告
    訴人原先是男女朋友關係，伊住在臺北縣樹林市○○路111
    巷的江山萬里社區大樓時，告訴人本身就有感應鈕可以進出
    。告訴人告伊搶奪可能是因為她欠錢不還，還要跟伊要錢，
    伊不給她所以懷恨在心，事實上本案手機是告訴人自己拿給
    伊保管的等語。經查：
（一）就被告與告訴人間之關係，告訴人於警詢時，證稱：被告
      是我店裡的客人，他有1 次打電話到我店裡找我，跟我說
      他喜歡我，可不可以跟他在一起，有時候也會跟蹤我云云
      ；於檢察官訊問時，證稱：我與被告沒有關係，我是在美
      容院工作的，他常來店內找1 個姐姐，他曾打電話到店內
      表示喜歡我，我跟他說我有老公了。我沒有跟被告在一起
      ，我是有老公的人，而且我老公很疼我，我不可能會跟被
      告在一起云云；於本院審理時，復證稱：我跟被告不是男
      女朋友，他沒有給我感應鈕供我自由進出江山萬里社區大
      樓，我也沒有被告的行動電話號碼，我確定在97年10月12
      日以前，並沒有以行動電話跟被告通話過云云，雖告訴人
      矢口否認與被告原先係屬男女朋友或有何親密互動關係。
      然查，告訴人行動電話門號本為0000000000號（於97年9
      月23日至同年10月12日20時13分，均仍搭配本案手機使用
      ），迨97年10月15日始換號為0000000000號，此有台灣大
      哥大股份有限公司98年3 月23日法大字098033882 號書函
      （見本院卷第125 至127 頁）及通聯紀錄資料（見本院卷
      第81至98頁）各1 份附卷可稽；另被告所使用之行動電話
      門號為0000000000、0000000000號，除已據被告供明在卷
      外，亦有威寶電信股份有限公司函附用戶資料在卷可參（
      見本院卷第102 、103 頁），而依據前揭通聯紀錄資料顯
      示，行動電話門號0000000000號與0000000000、00000000
      00號，於97年9 月23日至同年10月12日之期間內，實相互
      有頻繁密集之發話、受話情形，單以97年10月9 日為例，
      行動電話門號0000000000號發話予被告所持用前揭兩門號
      之次數為3 次，最晚為當日22時20分許（通話時間29秒）
      ；受話次數為10次，最晚為當日23時42分許（通話時間為
      70秒），參諸告訴人於本院審理時自承僅有時上班到晚間
      9 、10時，且告訴人亦無可能長期出借本案手機予他人任
      意撥接使用，足認各該通話確係告訴人與被告兩人進行聯
      絡者無疑。從而，倘告訴人未曾與被告密切往來，彼此間
      有何必要持續以行動電話相互聯繫交流？又告訴人有何必
      要於本院審理時，刻意掩飾其曾與被告進行通話之情？由
      此可見告訴人所述已難以盡信。再證人丁○○於本院審理
      時，證稱：我在江山萬里社區擔任總幹事，被告有來繳過
      管理費。卷內門禁進出資料應該是我們社區的，我們社區
      門禁是採取感應鈕，被告大概是97年9 月24日來承租，填
      寫的緊急聯絡人是甲○○等語，並庭呈江山萬里社區29號
      12樓所有權人及住戶安全資料卡1 紙附卷可稽，核與被告
      庭呈門禁進出資料（見本院卷第71至78頁）內顯示之門牌
      號碼（即29號12樓）、進入時間（即自97年9 月24日起顯
      示被告、告訴人姓名）相符，而被告填寫前揭安全資料卡
      之時點，既早在本案案發時點以前，若被告與告訴人間確
      非熟識，且告訴人早已拒絕被告追求，被告焉有可能仍預
      先將告訴人填載為緊急聯絡人，俾供證人丁○○撥打行動
      電話門號0000000000號通知告訴人前來處理相關緊急情事
      ？是被告所言當與事實相合，告訴人悖於上開客觀事證，
      空言否認曾與被告為男女朋友關係，委無可採。
（二）就本案案發經過情形，告訴人於警詢時，證稱：當時我下
      班後去找證人乙○○○聊天，突然被告就騎乘1 部機車出
      現，問我說為何要對他這樣，這時他就要搶走我的包包，
      因我握住不放，這時他看本案手機放於褲子右後口袋，他
      就趁機搶走該手機。案發當時因我想被告應該會還我，所
      以沒有報案云云；於檢察官訊問時，證稱：我當天晚間下
      班騎機車去找乙○○○，到了乙○○○住處，乙○○○下
      樓，我機車沒有停好，坐在機車上跟乙○○○聊天，被告
      騎車經過我旁邊，從我褲子口袋內把本案手機拿走，我有
      回頭看，所以確定是被告搶走該手機云云；於本院審理時
      ，復證稱：當時我下班去找乙○○○，我到她家巷子口樓
      下跟她站對面聊天，乙○○○她家住5 樓，當時她是走樓
      梯下來。當時我還坐在機車上面，本案手機放在我褲子後
      面口袋內，被告就騎機車經過，並且把該手機搶走，我轉
      頭過來看，就是被告沒錯。我當天晚上就去報警，被搶當
      時有帶包包，但包包是放在機車座墊下面云云。綜觀告訴
      人前開證詞，可知告訴人就被告事先有無與其交談或著手
      搶奪包包，及其案發後有無立即報警等情，前後證述顯有
      矛盾不一，且遍查卷內並無告訴人於97年10月12日當晚即
      已報警之相關證據，而若告訴人於警詢時所述搶奪相關情
      節為真，則其於案發當場既已得悉犯嫌身分，甚且於97年
      10月15日向台灣大哥大股份有限公司申請更換行動電話門
      號使用，其有何理由直至97年10月21日始報警逮捕被告？
      又倘被告取得本案手機確有不法所有之意圖，則依前開行
      動電話0000000000號通聯紀錄顯示，何以被告持有本案手
      機後，除未曾以之撥打發話外，甚且於97年10月13日替告
      訴人接聽來電，嗣並主動表示要將本案手機返還予告訴人
      ？就此亦堪認告訴人指訴遭搶經過實與常情有違，尚無從
      遽入被告於罪。
（三）另證人乙○○○於警詢時，證稱：97年10月12日22時許，
      告訴人要到我家找我聊天，那時我剛好也下班回到家，正
      在停我的機車，我看見告訴人與被告有短暫的交談、拉扯
      ，後來告訴人就不理被告往前走，突然被告手伸到告訴人
      右後方牛仔褲口袋內，就跑走了云云；於檢察官訊問時，
      證稱：當天告訴人來我家找我，她比我早到我家樓下，我
      剛到家正要停車，告訴人坐在機車上，我就看到1 個人騎
      著機車，用右手碰告訴人屁股，告訴人就大叫說有人搶她
      的手機，後來我們就一起去報警；於本院審理時，則證稱
      ：當天晚間告訴人先到我家，因為我要下班，所以跟她電
      話先約好，我看到告訴人時，她是在我家巷子口，離我家
      幾步路，是停機車的地方，告訴人當時是站著等我，我還
      騎在機車上面。告訴人說她手機被搶之後，當天晚上有去
      報警云云，觀諸證人乙○○○前開證詞，除其對於當時告
      訴人與被告有無短暫交談、拉扯？告訴人是否曾下機車站
      立等待或往前行走？被告係徒步跑走或騎乘機車離去？等
      節前後所述均有歧異外，復與前揭告訴人證稱：當時我是
      跟乙○○○站對面聊天，她是從家裡走樓梯下來之情迥然
      不同，衡諸證人乙○○○於本院審理時，已證稱其與告訴
      人為好朋友等語在卷，顯難排除乙○○○之證詞係為迴護
      告訴人而為，是本案告訴人及證人乙○○○所證內容既均
      有明顯瑕疵可指，自難相互補強憑以證明被告搶奪本案手
      機之事實。
（四）再依被告所持用行動電話門號0000000000、0000000000號
      通聯紀錄資料顯示（見本院卷第44至45頁、第119 至120
      頁），被告於97年10月12日19時19分許至22時23分許，均
      持續在威寶電信股份有限公司所設置之臺北縣樹林市○○
      街28號基地台收訊範圍內進行通話，而非在距離告訴人等
      所指訴案發地點（即臺北縣板橋市○○○街37巷內）較近
      、由同公司所設置之臺北縣板橋市○○路○ 段236 號基地
      台收訊範圍內，益徵告訴人、證人乙○○○所述被告於當
      日22時許搶奪本案手機之情節並非真實。
四、綜上所述，本院認被告丙○○所辯非屬無稽，依卷內相關積
    極證據資料，尚無法使本院達到被告搶奪告訴人本案手機之
    確信。此外，復查無其他積極證據，足資證明被告涉有上開
    犯行，本案不能證明被告犯罪，爰依前開法條規定及判例意
    旨說明，諭知被告無罪之判決。
據上論斷，應依刑事訴訟法第301 條第1 項前段，判決如主文。
本案經檢察官陳豐年到庭執行職務
中    華    民    國    98    年    8     月    13    日
                刑事十八庭  審判長法  官  曾 正 耀
                                  法  官  林 鈺 琅
                                  法  官  張 兆 光
上列正本證明與原本無異。
如不服本判決，應於判決送達後10日內敘明上訴理由，向本院提
出上訴狀 (應附繕本) ，上訴於臺灣高等法院。其未敘述上訴理
由者，應於上訴期間屆滿後20日內向本院補提理由書「切勿逕送
上級法院」。
                                  書記官  曹 秋 冬
中    華    民    國    98    年    8     月    13    日


司法院資訊處製作；財團法人民間司法改革基金會備份。
